【裁判字號】    95,上訴,1522
【裁判日期】    950926
【裁判案由】    殺人未遂
【裁判全文】
臺灣高等法院高雄分院刑事判決        95年度上訴字第1522號
上  訴  人
即  被  告  丙○○
選任辯護人  黃偉欽 律師
上列上訴人因殺人未遂案件，不服臺灣高雄地方法院94年度訴字
第3573號中華民國95年6 月27日第一審判決（起訴案號：臺灣高
雄地方法院檢察署94年度偵字第18125 號），提起上訴，本院判
決如下：
    主  文
原判決撤銷。
丙○○殺人未遂，處有期徒刑伍年貳月，扣案之香蕉刀壹支沒收
。
    事  實
一、丙○○於民國（下同）94年8 月14日下午6 時30分許，騎乘
    車牌號碼UEF-480 號機車，沿高雄縣鳳山市○○○路黃昏市
    場行駛時，因欲找尋青購買（當時青量少價貴，菜販常
    將之擺置於隱密處，未公然陳列），車速甚緩，適有甲○○
    騎乘車牌號碼XTB-059 號重型機車，同向行駛於丙○○後方
    ，因嫌丙○○行車太慢，出言不遜，二人因而發生口角，甲
    ○○進而揮拳相向，經在場民眾架住甲○○，勸丙○○先行
    離去，丙○○隨即離開現場，旋因感覺視線模糊，發現老花
    眼鏡遺落，乃折返尋找，見眼鏡已受損，出言抱怨並向甲○
    ○索賠，甲○○怒氣未消，竟遂持鋸子向丙○○揮砍，丙○
    ○見狀，可預見持刀鋒銳利之香蕉刀往人之頭部、頸部揮砍
    ，將有傷及人體頭部動脈要害之可能，足生致人於死之結果
    ，卻仍基於縱令傷及對方頭部、頸部致令對方死亡亦不足惜
    之不確定殺人故意，從其上開機車置物箱內，取出其所有之
    香蕉刀1 支，以右手持之猛力朝甲○○之頭、頸部砍殺數刀
    ，致甲○○受有左臉及頸部深部切割傷併血管、肌肉神經受
    傷及失血性休克、左手切割傷、休克、缺氧性腦病變之傷害
    ，經送國軍高雄總醫院急救後，始倖免於難，惟現仍呈現昏
    迷狀態。嗣為警循線查獲，並扣得丙○○所有之香蕉刀1 支
    。
二、案經高雄縣政府警察局鳳山分局報請臺灣高雄地方法院檢察
    署檢察官偵查起訴。
    理  由
壹、程序部分
一、按除顯有不可信之情況外，公務員職務上製作之紀錄文書、
    證明文書及從事業務之人於業務上或通常業務過程所須製作
    之紀錄文書、證明文書得為證據，刑事訴訟法第159 條之4
    定有明文。查國軍高雄總醫院94年12月23日醫慈字第094000
    5457號函暨被害人住院病歷、出院病歷摘要、呼吸治療病房
    護理紀錄單、被害人於林進興醫院之病歷資料、國軍高雄總
    醫院之就診病歷、被告於長庚醫院之病歷資料、中央健康保
    險局高屏分局95年2 月10日函暨中央健康保險局保險對象住
    診就醫紀錄明細表，皆係公務員職務上製作之紀錄文書或從
    事業務之人於業務上或通常業務過程中所須製作之紀錄文書
    ，且無顯有不可信之情況，依前揭條文所指，應有證據能力
    而可作為證據。
二、次按被告以外之人於審判外之言詞或書面陳述，屬傳聞證據
    ，依刑事訴訟法第159 條第1 項之規定，原則上不得作為證
    據，而無證據能力，惟若當事人已於法院審判時表明同意該
    等傳聞證據可作為證據，基於證據資料愈豐富，愈有助於真
    實發現之理念，並貫徹刑事訴訟法修法加重當事人進行主義
    之精神，確認當事人對於證據能力有處分權之制度，傳聞證
    據經當事人同意作為證據，法院認為適當者，亦得為證據，
    刑事訴訟法第159 條之5 第1 項定有明文。本案被告及其選
    任辯護人於本院行準備程序及審理時已明確表示同意全案卷
    證之資料均有證據能力，則證人乙○○、王安慶於警詢時之
    陳述、證人王安慶於檢察官偵查中之證述、指認照片、長庚
    紀念醫院診斷證明書、國軍高雄總醫院診斷證明書、財團法
    人長庚紀念醫院（高雄）分院94年9 月14日函、國軍高雄總
    醫院94年8 月30日函、94年10月11日函、林進興醫院95年1
    月2 日函、蔡善教診所函、國軍高雄總醫院95年5 月4 日函
    、林進興醫院95年5 月4 日函、高雄縣立鳳山醫院95年5 月
    11日函、朝陽診所覆文、正大醫院診斷證明書等均具有證據
    能力，而可作為證據，本院斟酌該等證據並非非法取得，亦
    無證明力明顯過低之情形，故均得採為證據。
貳、實體部分：
一、上開上訴人即被告於94年8 月14日下午6 時30分許，在高雄
    縣鳳山市○○○路113 巷巷口對面，因故與被害人發生衝突
    ，進而互毆互砍等情，已據被告於警詢、檢察官偵訊、原審
    及本院審理時供承：伊於94年8 月14日下午5 時起至6 時止
    間，騎乘車牌號碼UEF-480 號機車行經高雄縣鳳山市○○○
    路113 巷口，因行車糾紛為被害人所斥責，並揮拳相向，伊
    隨即還擊，經民眾勸解後離開現場，嗣因眼鏡遺留現場，經
    返回尋找眼鏡，發覺眼鏡受損，遂出言抱怨並向被害人索賠
    ，被害人旋持鋸子往伊頭上揮砍，其閃避不及，左眼下方被
    砍到，被害人連砍2 刀後，伊即持上開機車置物箱內之香蕉
    刀1 支威嚇被害人，被害人不理，猶趨前砍殺，伊即持香蕉
    刀往被害人頸部砍去，見被害人猶持續攻擊，即喝令被害人
    退後，見被害人退後2 步停止攻擊，即拾起安全帽騎車返家
    等語明確（見警卷第2 頁、偵查卷第10頁及原審卷第10頁、
    第26頁），核與證人王安慶於警詢、檢察官偵訊及原審審理
    時證述：伊於94年8 月14日下午6 時30分許，目睹被告持香
    蕉刀與被害人持鋸子，在高雄縣鳳山市○○○路119 之7 菜
    攤前互砍，由菜攤前持刀互砍至伊水果攤前，2 人抱在一起
    ，情緒非常激動，2 人皆有流血，係因路人勸架將2 人拉開
    ，才停止互砍之行為等語相符（見警卷第8 頁、偵查卷第24
    頁、原審卷第67頁），並有指認照片1 張、相片16張在卷可
    憑；復有香蕉刀及鋸子各1 支、被告身著之血衣及血褲、被
    害人身著之血褲各1 件扣案可資佐證。又被害人因被告持香
    蕉刀砍殺，致受有左臉及頸部深部切割傷併血管、肌肉神經
    受傷及失血性休克、左手切割傷、休克、缺氧性腦病變、急
    性腦中風等傷害，經送往國軍高雄總醫院急救後，仍呈現昏
    迷狀態等情，亦有國軍高雄總醫院附設民眾診療服務處94年
    8 月16日、同年月26日診斷證明書各1 紙、該院94年12月23
    日函暨被害人病歷資料、95年1 月3 日函暨被害人病歷資料
    、林進興醫院95年1 月2 日函暨被害人病歷資料各1 份、被
    害人照片2 張、正大醫院診斷證明書1 紙在卷足稽，足徵被
    告此部分之自白與事實相符，應堪採信。
二、被告雖以其持香蕉刀，原僅欲嚇退被害人，並無殺死被害人
    之意思，至多僅應負傷害罪責置辯，但查：
  (一)按殺人與傷害之區別，應以有無殺意為斷，其受傷之多寡，
    及是否為致命部分，有時雖可藉為認定有無殺意之心證，究
    不能據為絕對標準，再殺人罪須有使被害人喪失生命之故意
    ，始能成立，不以所持是否為刀、所加傷害是否在致命部位
    為標準，最高法院52年臺上字第1300號、18年度上字第1309
    號判例、51年度臺上字第131 號判決意旨參照。故刑法上殺
    人未遂與傷害罪之區別，當以下手加害之時是否明知或預見
    足以致人於死為斷，至於殺人犯意之存否，固係隱藏於行為
    人內部主觀之意思，此意思可能係存在有相當之時間，亦可
    能係在下手之際方產生，惟不論係何種情況均須以積極並確
    實之證據證明之，方足以認定之。亦即該項殺人或傷害之主
    觀犯意認定，仍須參酌各方面直接、間接證據，行為人與被
    害人之關係，行為人與被害人關係事前之仇隙是否足以引起
    其殺人之動機，攻擊時之力勁是否猛烈足資使人斃命，被害
    人傷痕之多寡、受傷處所是否即為致命部位、傷勢輕重程度
    、加害人下手情形、所用兇器為何及攻擊後之後續動作是否
    意在取被害人性命等一切客觀情狀均應全盤併予審酌，方足
    據為論斷行為人內心主觀之犯意，究為殺人抑或傷害。依下
    列理由本院認被告應有殺人之犯意：
    1.被告與被害人素不相識，因行車糾紛發生口角，進而互毆
      ，經民眾隔離，並命丙○○先行離去，丙○○隨即離開，
      旋即折返尋找眼鏡，見眼鏡受損，遂向被害人抱怨並索賠
      等情，已如前述，則被告與被害人前已因行車糾紛發生衝
      突並進而互毆，其間雖無深仇大恨，固難遽認被告有必置
      被害人於死地之直接故意，惟渠2 人之間已有嫌隙，被告
      甫受被害人尋釁毆打，路人勸離後，返回現場時，因見眼
      鏡受損，向被害人索賠，被害人憤而持長鋸揮砍被告，被
      告亦恣意持香蕉刀與被害人互砍，且被告係向被害人之頭
      頸部要害砍殺，自難謂被告毫無預見此行為將有致被害人
      於死之結果。被告及其選任辯護人雖以被告與被害人發生
      爭執僅係突發狀況，其間並無深仇大恨，持刀反擊僅為防
      護等語，被告又以砍殺被害人頸部係為降低被害人攻擊能
      力，並無取被害人性命之動機云云置辯，惟查殺人罪與傷
      害罪之區別，本視加害人有無殺意為斷，不能因與被害人
      並無仇怨，僅因言語衝突發生口角進而鬥毆，即認為無殺
      人之故意，最高法院90年度臺上字第3310號裁判意旨參照
      ，被告與被害人固不相識，惟渠2 人間已有嫌隙，業如前
      述，又被告手段兇殘，詳如下述，參諸前揭判決意旨，斷
      無僅因被告與被害人並無仇怨，僅因言語衝突發生口角鬥
      毆，即認被告無殺人之故意.
    2.被告與被害人各持鋸子及香蕉刀互砍，被害人持鋸子鋸被
      告背部，被告持香蕉刀割被害人脖子等情，已據證人王安
      慶於原審審理時結證屬實（見原審卷第67頁）。又被害人
      因被告手持香蕉刀揮砍，致受有左臉及頸部深部切割傷併
      血管、肌肉神經受傷及失血性休克、頸部有多處大面積刀
      傷，左頸動脈斷裂，胸鎖乳突肌及腮線斷裂、左手切割傷
      、休克、缺氧性腦病變等傷害，經送醫急救，現仍呈現昏
      迷狀態等情，已如前述；足見被告下手目標乃在於被害人
      頭頸部等人體要害，並傷及被害人動脈血管及肌肉，傷勢
      應當非輕。再者，被害人於94年8 月14日經送往國軍高雄
      總醫院急救，到院時已無生命跡象（無心跳、血壓、兩眼
      已散瞳、意識無反應），經急救後恢復生命跡象，刀傷深
      及內頸靜脈並切斷頸部深部肌肉群，造成大量失血、休克
      等情，亦有該院附設民眾診療服務處診斷證明書、94年8
      月30日醫慈字第0940003688號函、94年10月11日醫慈字第
      0940004329號函、95年1 月3 日醫慈字第0950000042號函
      暨被害人病歷資料在卷足稽，顯見被害人頭頸部傷勢，已
      深及頸部深部肌肉群，並頸部動脈亦經切斷，參以現場及
      被告現片，現場血跡狼籍，被告及被害人身著衣物，血污
      斑斑，猶見被告與被害人打鬥程度之兇殘，顯然當時被告
      持香蕉刀刺殺被害人頭頸部，攻擊力勁甚為猛烈。而扣案
      之香蕉刀經原審當庭勘驗結果，刀柄長11.8公分、刀刃約
      10.8公分、刀鋒銳利、刀刃平滑等情，有原審94年12月27
      日勘驗筆錄在卷足憑，足見被告所持行兇器具，極為銳利
      ，應有致命之危險。衡以頭頸部為人體重要血管之所在，
      若傷及該等體內動脈血管，死亡之機率甚大，此為一般智
      識之常人所能須見，而以被告在偵審中均能應答如流之狀
      態，其智識能力當與一般常人無異，而上開死亡結果之可
      能發生，自無不預見之理。又被告雖與被害人間彼此素不
      相識，並無深仇大恨，僅因細故而持香蕉刀與被害人互砍
      ，固難遽認被告有必置被害人於死地之直接故意，然其竟
      於與被害人持械互砍時，以扣案香蕉刀向被害人之頭頸部
      揮砍，則若因此發生被害人死亡之結果，當亦不違背其本
      意，被告有殺害被害人之未必故意至為顯然。
    3.且被害人持刀鋸揮砍被告時，被告隨即發動機車欲駛離現
      場，惟因機車無法發動，情急之下，遂持香蕉刀揮砍被害
      人等情，已據被告供明在卷（見原審卷第26頁），則被告
      既有時間發動機車，復因屢發不動，另行打開置物箱，選
      取香蕉刀與被害人對峙，理應有相當時間足以逃逸，竟捨
      此不為，於原審強稱渠當日穿著後底皮鞋，復因未載眼鏡
      ，該地燈光昏暗，若逃跑一定會摔倒，復思及被害人身強
      體壯，若經被害人追及必死無疑云云為辯，顯無足取。另
      被告當日所騎乘之機車置物箱中置有香蕉刀、螺絲起子及
      老虎鉗等物，已據被告於原審審理時供陳綦詳（見原審卷
      第298 頁筆錄），被告於原審審理中亦供稱：其當時拿起
      螺絲起子與香蕉刀，把螺絲起子放回去，拿香蕉刀與被害
      人對峙，因為螺絲起子不能嚇他等語（見原審卷第298 頁
      ），益見被告於手執螺絲起子及香蕉刀時，另有時間思及
      何項武器方足以威嚇被害人，亦另有選擇他法威嚇被害人
      之可能，竟持香蕉刀相向攻擊，亦難認被告無殺害被害人
      之預見可能性。
    4.又被告與被害人係因路人勸架將2 人拉開始停止互砍行為
      乙情，已據證人王安慶於警詢、檢察官偵訊及原審審理時
      證述甚明（見警卷第8 頁、偵查卷第24頁及原審卷第66頁
      ），並非被告喝令制止；而被告與被害人經制止後，各自
      走回高雄縣鳳山市○○○路119 之7 號菜攤前，被告隨即
      騎乘機車離去，被害人走到機車旁隨即倒在菜攤前之馬路
      上等情，亦據證人王安慶於警詢及原審審理時證述甚明（
      見警卷第8 頁、原審卷第67頁），是被告於民眾拉開2 人
      後隨即騎乘機車離去，雖無後續攻擊被害人之動作，惟其
      見現場血跡遍佈，其與被害人衣物皆沾染血污，竟未思及
      救護被害人而逕行離去，益見被告應有倘若因此發生被害
      人死亡之結果，亦不違背其本意，而有殺害被害人之未必
      故意甚明。
    5.被告雖以其與被害人互砍當時，因未戴老花眼鏡視線模糊
      ，致攻擊位置集中於被害人頭部、頸部云云置辯。惟查，
      被告與被害人互砍時，未戴眼鏡尚可騎乘機車返家乙情，
      已據被告於警詢時供陳：伊見被害人停止攻擊隨即拾起安
      全帽騎車返家等情明確（見警卷第2 頁），核與證人王安
      慶於原審審理時結證稱：被告騎車就走了，沒有感覺他有
      看不清楚的樣子等語相符（見原審卷第68頁），則被告與
      被害人各持刀械相峙，並且近身攻擊，衡情應無視線模糊
      致誤擊被害人頭頸之餘地。
    6.被告之選任辯護人雖又以被告傷及被害人頭頸，係因其與
      被害人近身攻擊所致等語；惟查，被告與被害人近身攻擊
      ，致被告受有臉部多處撕裂傷、頭部撕裂傷5 公分、左眼
      挫傷、左手第2 至第5 手指撕裂傷、左手掌第5 手指血管
      及肌腱神經斷裂，並傷及左大腿外側、左腰背、左小腿、
      脛骨及左手掌等傷害乙情，已據被告於警詢時供述綦詳（
      見警卷第2 頁），復有長庚紀念醫院診斷證明書2 紙及被
      告病歷資料1 份在卷足憑，而被告左手掌所受傷害係其以
      左手握住被害人刀鋸所致，此據被告於警詢時供述甚明（
      見警卷第2 頁），足徵被告與被害人近身互擊時所受傷害
      僅係頭部及臉部之撕裂傷及左大腿外側、左腰背、左小腿
      、脛骨等非要害位置，則同此近身攻擊，被害人攻擊被告
      目標亦非頸部要害，即使攻擊頭部，亦僅生被告撕裂傷，
      況被告貼身攻擊被害人，當可選擇較無大礙之四肢為目標
      ，竟逕行攻擊被害人頭頸部，則被告之選任辯護人所辯被
      告係因貼身攻擊始傷及被害人頭頸等情，尚非可採。
三、被告及其選任辯護人雖又以被告縱又殺人之行為，亦係防衛
    過當，或應有緊急避難之適用置辯。惟按對於現在不法之侵
    害，而出於防衛自己或他人之權利之行為，不罰，固為刑法
    第23條前段所規定。惟依上開規定，正當防衛除於客觀要件
    須遇有現在不法之侵害外，於主觀要件上須有正當防衛情勢
    之認識，即須有防衛行為事實之認識及防衛意思。而所謂防
    衛意思，包括對於正當防衛之情勢、防衛行為事實等之認識
    ，並且出於防衛自己或他人權利或法益之認識。又表面上之
    防衛者，實際上並非出於防衛之意思，而係基於挑唆意圖，
    利用對方之侵害行為，製造緊急防衛情狀來正當其攻擊行為
    ，即無正當防衛之可言；另按刑法第24條所稱因避免緊急危
    難而出於不得已之行為，係基於社會之公平與正義所為不罰
    之規定，倘其危難之所以發生，乃因行為人自己過失行為所
    惹起，而其為避免自己因過失行為所將完成之犯行，轉而侵
    害第三人法益；與單純為避免他人之緊急危難，轉而侵害第
    三人法益之情形不同。依社會通念，應不得承認其亦有緊急
    避難之適用。否則，行為人由於本身之過失致侵害他人之法
    益，即應成立犯罪，而其為避免此項犯罪之完成，轉而侵害
    他人，卻因此得阻卻違法，非特有背於社會之公平與正義，
    且無異鼓勵因過失即將完成犯罪之人，轉而侵害他人，尤非
    立法之本意。至其故意造成「危難」，以遂其犯罪行為，不
    得為緊急避難之適用，更不待言，最高法院72年臺上字第70
    58號判決意旨參照。查本案被害人雖持鋸子朝被告頭部揮砍
    2 次，致被告受有臉部撕裂傷、頭部撕裂傷5 公分、左眼挫
    傷、左手第2 至第5 手指撕裂傷、左手掌第5 手指血管及肌
    腱神經斷裂等傷害，固如前述，復據被告於原審訊問時供陳
    甚明（見原審卷第10頁）；被告與被害人口角互毆，經路人
    勸離，被告旋即折返現場，責問被害人並索賠乙情，已如前
    述，徵諸被告於檢察官偵訊時亦稱：伊與被害人互毆，經路
    人勸架，把被害人抱住，被害人好像乩童一樣，旁觀的人叫
    伊趕快走，伊右轉國光路要回家，發現老花眼鏡不見了，要
    回原地找，找到時眼鏡已經破掉了，那支眼鏡需費4,000 元
    ，伊不甘心，就找被害人索賠等語（見偵查卷第9 、10頁）
    ，足見被告已事先認識被害人因行車糾紛，已然情緒激動，
    若返回現場必定引發被害人不滿而為侵害行為，猶返回現場
    ，復以言詞激怒被害人，並向被害人索取賠償，使被害人因
    而發動攻擊，嗣再持香蕉刀相對，參以被告在人生鼎沸之黃
    昏市場，見被害人持兇器相向，竟未逃逸或高聲呼救，反趁
    隙開啟機車置物箱，索取置於置物箱內之香蕉刀抗衡，足見
    被告早有以香蕉刀攻擊被害人之意思。另衡諸被害人手持刀
    鋸長70餘公分，而被告手持香蕉刀僅長20餘公分，已據原審
    當庭勘驗屬實（見原審卷第67頁），而渠2 人近身搏鬥等情
    ，亦如前述，則被害人所持刀鋸相較於被告手執之香蕉刀，
    在近身搏鬥之時，未必可發揮作用，被告有機逃逸，竟未為
    此，復持香蕉刀與被害人近身搏鬥，亦當思及於此，則被告
    持香蕉刀與被害人近身互擊，所占刀械優勢甚明，亦證其捨
    逃逸之行持刀相向之意炯然甚明。況被告若出於防衛自己安
    全，以香蕉刀威嚇被害人已足，斷無對被害人頭部、頸部出
    擊之必要，是認被告係先利用被害人之侵害行為，繼造成被
    害人持鋸相對，後再持上開工具攻擊被害人，其主觀上顯無
    出於防衛之意思，而係基於侵害之意思加以反擊，徵諸上開
    說明，被告所為甚難認與正當防衛及緊急避難之規定相合，
    是被告及其選任辯護人前開所辯，不足採信。
四、至被告之選任辯護人於原審稱被害人患有被害妄想症乙節，
    雖有高雄國軍總醫院95年1 月3 日函暨所附加護中心護理評
    估表（轉入）1 份在卷足憑；然查證人即被害人之女蔡幸吉
    於原審審理時結證稱：不知何人向護理人員陳稱伊父親即被
    害人有被害妄想症，被害人之前並無精神上之異狀等語（見
    原審卷第236 頁）。證人即被害人之子乙○○於原審審理時
    結證稱：伊到達醫院時約當日晚間8 時許，並無與醫生或護
    士說伊父親患有精神疾病等語（見原審卷第281 頁）。證人
    即該登載之護理人員陳燕玲於原審審理時結證稱：評估表上
    所載事項皆係據病患家屬所述記載，係何家屬陳述已無印象
    等語（見原審卷第254 頁），則證人陳燕玲係據何人所述而
    為如上登載，已非無疑。而被害人自92年1 月起至94年12月
    31日止並無精神科就診紀錄乙情，有中央健康保險局高屏分
    局95年2 月10日函、蔡善教診所函、國軍高雄總醫院95年5
    月4 日函、林進興醫院95年5 月4 日函、高雄縣立鳳山醫院
    95年5 月11日函、朝陽診所覆文在卷可考，則被害人是否有
    精神方面之疾病，已有可疑。況該護理評估表所載被害人患
    有被害妄想症乙情，僅係護理人員據家屬表示加以登載，則
    被害人是否患有被害妄想症，既未經專業醫療團隊加以證實
    ，則被告及其選任辯護人依此遽稱係因被害人患有被害妄想
    症對渠施以不法侵害行為，渠始為防衛云云，洵不足取。至
    本案被害人雖亦持刀鋸砍殺被告，致被告受有臉部多處撕裂
    傷、頭部撕裂傷5 公分、左眼挫傷、左手第2 至第5 手指撕
    裂傷、左手掌第5 手指血管及肌腱神經斷裂，並傷及左大腿
    外側、左腰背、左小腿、脛骨及左手掌等傷害，惟被告有殺
    害被害人之未必故意，已如前述，雖被害人於本案之發生亦
    難辭其咎，然僅涉及被害人刑責問題，被告之責任乃無從因
    此而解免。
五、綜上所述，被告所辯無非推諉卸責之詞，不足採信。本案事
    證明確，被告殺人未遂犯行，堪以認定。
六、核被告所為，其基於殺人之未必故意，著手於殺人行為之實
    施，惟被害人未因而發生死亡之結果，係犯刑法第271 條第
    2 項、第1 項之殺人未遂罪，被告殺人之行為尚屬未遂，爰
    依刑法第26條前段減輕其刑。又殺人罪之法定本刑為死刑、
    無期徒刑或10年以上有期徒刑。依修正前刑法第64條第2 項
    規定：死刑減輕者，為無期徒刑，或15年以下12年以上有期
    徒刑，新刑法則規定：死刑減輕者，為無期徒刑，舊刑法第
    65條第2 項規定：無期徒刑減輕者，為7 年以上有期徒刑，
    新刑法則規定無期徒刑減輕者，為20年以下15年以上有期徒
    刑，經比較新舊法結果，舊法較有利於被告，應依刑法第2
    條第1 項之規定，應適用舊刑法第64條第2 項、第65條第2
    項規定減輕之，又修正前刑法第26條前段，於修正後已改列
    為刑法第25條第2 項，依刑法第2 條第1 項規定，應依被告
    行為時法即修正前刑法第26條減輕之。
七、原審予以論罪科刑，固非無見；然查被告因本案與被害人互
    砍殺人事件，其本人亦因遭被害人持長鋸砍殺而受有臉部撕
    裂傷、頭部撕裂傷5 公分、左眼挫傷、左手第2 至第5 手指
    撕裂傷、左手第2 至第5 手指血管及肌腱神經斷裂，有高雄
    長庚紀念醫院診斷書附卷可參（見警卷第23頁），原判決就
    被告所受之上開傷害未予審酌，自有未洽。被告上訴否認有
    殺害被害人之犯意，指摘原判決依殺人未遂罪論處為不當，
    雖無理由，惟原判決既有可議，即屬無可維持，應由本院將
    原判決撤銷。審酌被告前於76年間，已因殺人案件經判刑確
    定，此有臺灣高等法院被告前案紀錄表可查，猶不知潔身自
    愛，僅因細故與被害人發生衝突，進而砍殺被害人，顯然蔑
    視被害人生命安全，本不宜寬貸，惟念其犯後坦承砍傷被害
    人犯行，僅就犯意爭執，態度尚可，被害人僅因行車事故，
    即先行挑釁，並持長鋸砍殺被告，致被告亦受有如前揭之傷
    害，其本身亦難辭其咎，被告年歲已大，且於原審言詞辯論
    終結後，已與被害人及其家屬成立和解，將其所有坐落鳳山
    市○○路341 巷6 之2 號房屋所有權移轉登記予被害人，有
    和解書1 份附卷可考等一切情狀，爰予科處有期徒刑伍年貳
    月，扣案之香蕉刀壹支，係供犯罪所用之物，且為被告所有
    ，已據被告供明在卷，爰併依刑法第38第1 項第2 款宣告沒
    收。
據上論斷，應依刑事訴訟法第369 條第1 項前段、第364 條、第
299 條第1 項前段，刑法第271 條第2 項、第1 項、第38條第1
項第2 款、第2 條第1 項、修正前刑法第26條前段，判決如主文
。
本案經檢察官陳宗吟到庭執行職務。
中    華    民    國    95    年    9     月    26    日
                  刑事第四庭    審判長法  官  蕭權閔
                                      法  官  林水城
                                      法  官  陳吉雄
以上正本證明與原本無異。
如不服本判決應於收受本判決後10日內向本院提出上訴書狀，其
未述上訴理由者，並得於提起上訴後10日內向本院補提理由書
狀（均須按他造當事人之人數附繕本)「 切勿逕送上級法院」。
中    華    民    國    95    年    9     月    27    日
                                書   記   官  梁美姿
附錄本判決論罪科刑法條：
中華民國刑法第271條第1項、第2項
（普通殺人罪）
殺人者，處死刑、無期徒刑或 10 年以上有期徒刑。
前項之未遂犯罰之。
                                                ＱＡＦ


司法院資訊處製作；財團法人民間司法改革基金會備份。
